【裁判字號】    98,訴,423
【裁判日期】    980227
【裁判案由】    毒品危害防制條例
【裁判全文】
臺灣臺中地方法院刑事判決               98年度訴字第423號
公  訴  人  臺灣臺中地方法院檢察署檢察官
被      告  乙○○
                    之1
                    （另案
上列被告因毒品危害防制條例案件，經檢察官提起公訴（98年度
撤緩毒偵字第10號），被告於本院行準備程序時就被訴事實為有
罪之陳述，本院合議庭裁定由受命法官獨任行簡式審判程序，判
決如下：
    主    文
乙○○施用第一級毒品，累犯，處有期徒刑壹年，扣案之注射針
筒貳支沒收。又施用第二級毒品，累犯，處有期徒刑捌月，應執
行有期徒刑壹年陸月，扣案之注射針筒貳支沒收。
    犯罪事實
一、乙○○前因施用毒品案件，經本院以89年度毒聲字第348 號
    裁定送觀察、勒戒後，因認有繼續施用毒品之傾向，再經本
    院以89年度毒聲字第1002號裁定令入戒治處所施以強制戒治
    ，嗣經停止戒治，餘付保護管束，於民國90年2月9日期滿強
    制戒治執行完畢，並經臺灣臺中地方法院檢察署檢察官於90
    年2月14日以90年度戒毒偵字第73號為不起訴處分確定。又
    於5年內之94年間，復因施用毒品案件，經本院以94年度訴
    字第685號、94年度訴字第880號判決分別判處有期徒刑1年
    、10月、7月確定，嗣定其應執行刑為有期徒刑2年2月確定
    ；再於94、95年間因施用毒品、傷害等案件，經本院以94年
    度訴字第3665號、95年度中簡字第856號判決分別判處有期
    徒刑9月、5月、3月確定，嗣經減刑各減為有期徒刑4月又15
    日、2月又15日、1月又15日，並定應執行刑為有期徒刑7月
    又15日確定，上開二刑合併執行，於97年1月5日縮刑期滿執
    行完畢。
二、詎乙○○仍不知悔改，明知海洛因及甲基安非他命分別係屬
    毒品危害防制條例第2 條第2 項第1 款及第2 款所定之第一
    級、第二級毒品，不得持有、施用，竟於前開強制戒治執行
    完畢後，5 年內再犯施用毒品之罪，經本院以上開判決判處
    有罪確定後，復分別基於施用海洛因及甲基安非他命之犯意
    ，於97年4月15日下午3時30分許，在臺中市○區○○路附近
    之某處，以將海洛因摻水放入針筒內注射之方式施用海洛因
    1次；另於97年4月14日某時許，在台中市○區○○路某大樓
    內，以將甲基安非他命放置於玻璃管內點火燒烤吸食煙氣之
    方式，施用甲基安非他命1次。嗣於97年4月15日下午4時許
    ，為警在臺中市○區○○路146巷之巷口前為警查獲，並扣
    得其所有之注射針筒2支，再經警徵得其同意採集尿液送驗
    ，結果呈嗎啡及甲基安非他命陽性反應，而查悉上情。
三、案經臺中市警察局第三分局報請臺灣臺中地方法院檢察署檢
    察官偵查後緩起訴處分，經撤銷緩起訴處分確定後再提起公
    訴。
    理    由
一、本件被告乙○○所犯係死刑、無期徒刑、最輕本刑為3 年以
    上有期徒刑以外之罪，其於準備程序中就被訴事實為有罪之
    陳述，經受命法官告知簡式審判程序之旨，並聽取公訴人及
    被告之意見後，本院合議庭認為適宜由受命法官獨任進行簡
    式審判程序，依刑事訴訟法第273 條之1 第1 項規定，裁定
    由受命法官獨任進行審判程序，合先敘明。
二、上開犯罪事實，業據被告乙○○於警詢、偵查中及本院準備
    、審理時坦承不諱，且被告為警查獲後所採集之尿液經送請
    中山醫學大學附設醫院檢驗科藥物檢測中心檢驗結果，呈嗎
    啡及甲基安非他命陽性反應，有該中心97年4月15日尿液檢
    驗報告及臺中市警察局第三分局委託鑑驗尿液代號與真實姓
    名對照表各1紙附卷可稽，並有注射針筒2支扣案可佐。是被
    告之自白核與事實相符，應堪採信。本案事證明確，被告施
    用第一級毒品海洛因、第二級毒品甲基安非他命各1次之犯
    行，洵堪認定。訊據被告對於施用第一級毒品之方式固陳稱
    ：其係以燒烤之方式施用第一級毒品，惟經被告於警偵訊均
    供稱其係以注射針筒注射之方式施用第一級毒品等語，且被
    告於台中市○區○○路146巷口經警查獲其身上持有2枝注射
    針筒，有搜索扣押筆錄1份在卷可憑，復查本案被告多次遭
    查獲施用毒品，於本案發生後之97年7月間復經警查獲施用
    毒品，有本院判決1份在卷可憑，況被告於本院審理時對於
    查獲之處所供稱係於租屋處查獲，亦與卷證不符，顯然被告
    因多次施用毒品且多次遭查獲，因時間久遠，對於上開施用
    第1級毒品之方式應有誤記之情事，本院認應以被告於警偵
    訊所供為可採，附此敘明。
三、按毒品危害防制條例前於92年7月9日修正公布，自93年1 月
    9日施行，觀之該條例第20條、第23條之立法理由，修正後
    毒品危害防制條例就施用毒品者，只於「初犯」及「5年後
    再犯」二種情形，有其追訴條件之限制，即須於初犯經觀察
    、勒戒或強制戒治釋放後，5年內均無施用毒品之行為，始
    能認其前所實施之觀察、勒戒或強制戒治已足遮斷毒癮，而
    得於5年後再犯時，再予適用初犯之規定，重行觀察、勒戒
    等程序。倘5年內已經再犯，被依法追訴處罰，縱其第3次（
    或第3次以上）施用毒品之時間在初犯釋放5年以後，即與「
    5年後再犯」之情形有別，且因已於「5年內再犯」，顯見其
    再犯率甚高，原實施觀察、勒戒或強制戒治，已無法收其實
    效，而無5年戒斷期之存在，自無再經觀察、勒戒及強制戒
    治之必要，應得逕行追訴處罰（最高法院95年5月9日95年度
    第7次刑事庭會議決議參照）。經查：本件被告前因施用毒
    品案件，經本院以89年度毒聲字第348號裁定送觀察、勒戒
    後，因認有繼續施用毒品之傾向，再經本院以89年度毒聲字
    第1002號裁定令入戒治處所施以強制戒治，嗣經停止戒治，
    餘付保護管束，於90年2月9日期滿強制戒治執行完畢，並經
    臺灣臺中地方法院檢察署檢察官於90年2月14日以90年度戒
    毒偵字第73號為不起訴處分確定；又於5年內之94年間，復
    因施用毒品案件，經本院以94年度訴字第685號、94年度訴
    字第880號判決分別判處有期徒刑1年、10月、7月確定等情
    ，有臺灣臺中地方法院檢察署刑案資料查註紀錄表、全國施
    用毒品案件紀錄表及臺灣高等法院被告前案紀錄表各1份在
    卷可憑，是依上開說明，被告於前述強制戒治執行完畢釋放
    後5年內，再犯施用毒品罪，經法院判決有罪確定後，復犯
    本件施用毒品之犯行，本件犯行距前揭強制戒治執行完畢釋
    放後雖逾5年，惟核與毒品危害防制條例第20條第3項所定「
    5年後再犯」之立法意旨不符，揆諸上開說明，仍應予追訴
    、處罰。
四、核被告乙○○所為，係犯毒品危害防制條例第10條第1 項之
    施用第一級毒品海洛因罪及同條第2 項之施用第二級毒品甲
    基安非他命罪。其持有第一級毒品海洛因及第二級毒品甲基
    安非他命之低度行為，分別為施用第一級毒品海洛因及第二
    級毒品甲基安非他命之高度行為所吸收，不另論罪。又被告
    所犯施用第一級毒品海洛因及第二級毒品甲基安非他命之犯
    行，犯意各別，罪名有異，構成要件不同，應予分論併罰。
    再被告於94年間因施用毒品案件，經本院以94年度訴字第68
    5 號、94年度訴字第880 號判決分別判處有期徒刑1 年、10
    月、7 月確定，嗣定其應執行刑為有期徒刑2 年2 月確定；
    再於94、95年間因施用毒品、傷害等案件，經本院以94 年
    度訴字第3665號、95年度中簡字第856 號判決分別判處有期
    徒刑9 月、5 月、3 月確定，嗣經減刑各減為有期徒刑4 月
    又15日、2 月又15日、1 月又15日，並定應執行刑為有期徒
    刑7月又15日確定，上開二刑合併執行，於97年1月5日縮刑
    期滿執行完畢乙節，有上開前案紀錄表1份在卷可憑，其於
    徒刑執行完畢後，5年內故意再犯本件有期徒刑以上之上開2
    罪，均為累犯，皆應依刑法第47條第1項之規定，加重其刑
    。爰審酌被告經觀察、勒戒及強制戒治程序，再經法院判處
    罪刑並執行完畢後，仍未能徹底戒絕毒品，再犯本件施用第
    一、二級毒品犯行，足見其戒絕毒癮之意志不堅，未能體悟
    施用毒品對自己、家人造成之傷害及社會之負擔，惟念其犯
    後尚知坦承犯行，態度良好，及施用毒品乃戕害自身健康，
    尚未直接危害他人，反社會性不高等一切情狀，分別量處如
    主文所示之刑，並定其應執行刑，以資懲儆。扣案之注射針
    筒2支為被告經查獲時所持有，經被告於警偵訊自承為其所
    有，本院認上開針筒應屬被告所有供施用第1級毒品所用之
    物，依法併予宣告沒收。
據上論斷，應依刑事訴訟法第273條之1第1項、第299條第1項前
段，毒品危害防制條例第10條第1項、第2項，刑法第11條前段、
第47條第1項、第38條第1項第2款、第第51條第5款，判決如主文
。
本案經檢察官甲○○到庭執行職務。
中    華    民    國    98    年    2    月    27    日
                  刑事第4庭    法  官  陳如玲
以上正本證明與原本無異。
如不服本判決，應於收受送達後10日內向本院提出上訴書狀（應
敘述具體理由並附繕本）。
上訴書狀如未敘述理由，應於上訴期間屆滿後20日內補提理由書
於本院。
                                書記官  童淑芬
中    華    民    國    98    年    2    月    27    日
附錄本判決論罪科刑之法條：
毒品危害防制條例第10條
施用第一級毒品者，處6月以上5年以下有期徒刑。
施用第二級毒品者，處3年以下有期徒刑。


司法院資訊處製作；財團法人民間司法改革基金會備份。
